臺灣高等法院高雄分院民事判決　九十一年度家上字第五○號
　　　上　訴　人　乙○○(原名.
　　　被上訴人　　甲○○
右當事人間請求離婚事件，上訴人對於中華民國九十一年二月二十五日台灣高雄地方
法院九十年度婚字第一二四二號第一審判決提起上訴，本院判決如左：
    主      文
上訴駁回。
第二審訴訟費用由上訴人負擔。
    事實及理由
一、按第一審之訴訟程序有重大之瑕疵者，第二審法院得廢棄原判決，而將該事件發
    回原法院。但以因維持審級制度認為必要時為限。民事訴訟法第四百五十一條第
    一項定有明文。所謂有維持審級制度之必要，則必該訴訟程序有重大瑕疵部分，
    尚須經第一審依法辯論，否則即少一審級之結果者，始足當之（最高法院五十八
    年台上字第三七四四號判決參照）。經查，本件原法院於民國九十一年二月四日
    下午二時四十五分行言詞辯論後，即定期宣判，而上訴人於該言詞辯論期日即到
    場依法辯論，是上訴人並無少一審級之結果之問題，被上訴人無法到場辯論，
    係因上訴人未為被上訴人申請入境之故，為上訴人所自陳，上訴人主張原審一造
    辯論判決訴訟程序有重大瑕疵，請求發回原法院云云，揆諸上開說明，尚難謂合
    ，不應准許。次查，被上訴人經合法通知，未於言詞辯論期日到場，查無民事訴
    訟法第三百八十六條各款所列情形，依上訴人之聲請，由其一造辯論而為判決。
二、上訴人主張：兩造於民國八十六年十二月十二日結婚，被上訴人即要求上訴人以
    新台幣（下同）一百多萬元在大陸地區洛陽購買一公寓及家具，上訴人依其要求
    購屋後，被上訴人又要求上訴人購買店面，上訴人不從，即引起被上訴人不悅。
    被上訴人前後四次來台共同居住生活，均賭博至深夜始返家，上訴人均自理晚餐
    ，深感痛苦而無法和睦相處。且兩造結婚近四年，被上訴人無法生育子女，經上
    訴人之母要求被上訴人就醫均遭拒絕，並向上訴人之母說「要給你絕子絕孫」等
    語，並向上訴人之母要求五百萬元，否則要砸其理髮店，並至其店內將電風扇掃
    落，使上訴人之母精神上受打擊至鉅。又被上訴人於九十年二月十三日第四次入
    境臺灣，並辦理延期，但在同年九月十四日居留期限未滿前即離去，不理會上訴
    人及公婆之感受，兩造婚姻已出現破綻，爰依民法第一千零五十二條第二項之規
    定，求為准上訴人與被上訴人離婚之判決。
三、被上訴人則以：兩造在洛陽購屋係為使兩造在大陸地區有落腳處所；被上訴人無
    法常住台灣係因兩岸法規之限制，並非另有目的；伊因生育問題多次至醫院就醫
　　，並依上訴人要求到廟宇燒香拜佛，現仍在尋找治療方法；伊與婆婆關係不良，
　　並非法定離婚原因，兩造婚姻並未破裂等語，資為抗辯。
四、兩造之聲明：
  (一)上訴人方面：
    (1)原判決廢棄。
    (2)准上訴人與被上訴人離婚。
  (二)被上訴人方面：被上訴人未於言詞辯論期日到場，據其提出書狀所為聲明：
    上訴駁回。
五、上訴人主張兩造結婚近四年，現婚姻關係仍存續，被上訴人於九十年二月十三日
    第四度來台，並於九十年九月十四日離台返回大陸之事實，業據上訴人提出戶籍
    謄本為證，且為被上訴人所不爭執，並有內政部警政署入出境管理局九十年十一
    月二十三日（九十）境信昌字第０八００六二號函檢送之出入境紀錄表在卷可參
    （原審卷八頁、十九至二四頁），自堪信為真實。兩造所爭執應審究者為：是否
    有民法第一千零五十二條第二項之難以維持婚姻之重大事由？經查
  (一)民法第一千零五十二條第二項規定，有同條第一項以外之重大事由，難以維持婚
    姻者，夫妻之一方得請求離婚。是否有難以維持婚姻之重大事由，判斷標準為婚
    姻是否已生破綻而無回復之希望，此不可由原告已喪失維持婚姻意欲之主觀面加
    以認定，而應依客觀的標準，即難以維持婚姻之事實，是否已達於倘處於同一境
    況，任何人均將喪失維持婚姻希望之程度以決之。最高法院八十七年台上字第一
    三０四號判決參照。
　(二)上訴人主張其花費一百萬元為被上訴人在洛陽市購買公寓及家具，被上訴人顯係
　　以要錢為目的而結婚云云。查，被上訴人係大陸地區人民，固得依臺灣地區與大
　　陸地區人民關係條例申請來台居留，依該條例每年每次居留之時間均有限制，並
　　無法常年待在台灣，因而，兩造勢必有段時間必須停留在大陸地區，而停留於大
　　陸地區時，亦需要居住之處所。是以，被上訴人辯稱上開公寓乃兩造為在大陸地
　　區有落腳處而購買等語，應堪採信，上訴人憑此主張被上訴人係以要錢為目的而
　　結婚云云，顯不可採。
  (三)上訴人又主張被上訴人與上訴人之母相處不睦，甚至將上訴人之母經營之五月花
    理髮店生財設備毀損云云。固為被上訴人所不否認，然上訴人之母並非兩造婚姻
    關係之當事人，亦未與兩造共同生活在一起，此為上訴人之母蘇劉丑於本院證稱
    ：「沒有與兩造住在一起，他們二人住在高雄縣岡山鎮○○路四七號，我們夫妻
    住在介壽路二號。」等語相符（本院卷三三頁），且被上訴人與上訴人之母，因
    觀念上之差異，婆媳間有嫌隙，事所難免，此時，更需上訴人誠摯努力溝通、協
    調，以化解雙方矛盾及心結，縱被上訴人與仍之相處不睦，亦僅屬被上訴人是否
    適合與上訴人之母同居一處之問題，與兩造婚姻之感情基礎是否破裂無直接關連
    ，上訴人據此請求准予離婚，於法無據，不應准許。
  (四)至上訴人主張被上訴人不孕之事實，固為被上訴人所不否認，惟查，兩造是否有
    子嗣，非關乎被上訴人一人之事，且因現代人生活壓力大，受孕率降低，結婚多
    年尚未生育之夫妻，時有所聞。再者，依現今醫學技術之發達，以人工受孕方式
    懷孕生子，成功率即高，上訴人非不得以人工受孕之方式生育。況縱認被上訴人
    不孕，亦非任何人處此境況，均喪失維持婚姻希望，自非前述重大之事由，上訴
　　人單方意思，據此請求判決離婚，自不應准許。
  (五)末查，上訴人主張被上訴人在台期間經常賭博，不整理家裡，更不煮三餐云云。
    已為被上訴人所否認，雖證人蘇山崎即上訴人之父證稱：被上訴人吃飽就賭博等
    語（本院卷三二頁），然查，被上訴人乃大陸地區人民，在台期間人生地不熟，
    其究竟前往何處賭博？與何人賭博？均未據上訴人舉證以實其說，上訴人上開主
    張，顯難採信。
  (六)綜上，兩造間婚姻生活確有不合之處，惟僅因置產或金錢處理意見不一致生爭執
    ，或與上訴人之母相處不睦，屢生爭執，然此為一般夫妻甚或同居親屬間常見之
    爭執，且無論意見如何不一致，夫妻仍可本於對自己財產之處分自由，而為財產
    之管理，至多亦僅屬夫妻財產制之選擇或改用問題；至於被上訴人能否生育，亦
    非婚姻破綻之重大事由，又被上訴人因上訴人不願代為申請入境許可，而不能來
    台共營婚姻生活，亦應認有正當原因，否則無異承認臺灣配偶得藉大陸人士來台
    之法規限制，以達單意離婚之目的。是上訴人所舉事證，不足以據此認定兩造之
    上開爭執已達難以維持婚姻之程度。
六、綜上所述，上訴人訴請離婚，為無理由，不應准許。原審為上訴人敗訴之判決，
    核無違誤，上訴意旨指摘原判決不當，求予廢棄改判，為無理由，應予駁回。
七、據上論結，本件上訴為無理由，依民事訴訟法第四百四十九條第一項、第七十八
　　條、第四百六十三條、第三百八十五條第一項前段，判決如主文。
中　　　華　　　民　　　國　　九十一　　年　　　十　　　月　　三十一　　日
                                      臺灣高等法院高雄分院民事第二庭
~B1審判長法官　簡色嬌
~B2法　　　官　林紀元
~B3法　　　官　曾錦昌
右為正本係照原本作成。
如對本判決上訴，須於判決送達後二十日內向本院提出上訴狀，未表明上訴理由者，
，應於上訴後二十日內向本院提出理由書（均須按他造當事人之人數附繕本）。上訴
時應提出委任律師或具有律師資格之人之委任狀，並依附註條文規定辦理。
中　　　華　　　民　　　國　　九十一　　年　　　十一　　月　　　四　　　日
~B法院書記官　張文斌
附註：
民事訴訟法第四百六十六條之一：
對於第二審判決上訴，上訴人應委任律師為訴訟代理人，但上訴人或其法定代理人具
有律師資格者，不在此限。
上訴人之配偶、三親等內之血親、二親等內之姻親，或上訴人為法人、中央或地方機
關時，其所屬專任人員具有律師資格並經法院認為適當者，亦得為第三審訴訟代理人。
第一項但書及第二項情形，應於提起上訴或委任時釋明之。
